臺灣桃園地方法院民事簡易判決
111年度桃簡字第287號
原      告  黃瑞哲  
訴訟代理人  鍾承哲律師
            林倩芸律師
上  一  人
複  代理人  陳明秀  
被      告  史豫鑫  
上列當事人間請求返還價金等事件，本院於民國111年9月15日言
詞辯論終結，判決如下：
    主      文
原告之訴及假執行之聲請均駁回。
訴訟費用由原告負擔。
    事實及理由
壹、程序方面：
　　按簡易訴訟之訴狀送達後，原告不得將原訴變更或追加他訴
    ，但擴張或減縮應受判決事項之聲明者，不在此限，民事訴
    訟法第436條第2項、第255條第1項但書第3款定有明文。經
    查，原告起訴時聲明原為：㈠被告應給付原告新臺幣（下同
    ）130,000元，及自起訴狀繕本送達之翌日起至清償日止，
    按年息5%計算之利息。㈡請依職權宣告假執行。（見本院卷
    第3頁），嗣於本院審理中變更聲明為：㈠被告應給付原告13
    0,000元，及其中110,000元自民國110年8月29日起，其中20
    ,000元自起訴狀繕本送達之翌日起，均至清償日止，按年息
    5%計算之利息。㈡請依職權宣告假執行。（見本院卷第68頁
    ），核屬擴張應受判決事項之聲明，應予准許。
貳、實體部分：　　
一、原告主張：兩造於110年8月29日簽立汽車買賣合約書（下稱
    系爭合約），約定被告出售牌照號碼AUE-9983號、年份2012
    年、廠牌Porsche、車型981 Boxster之車輛1輛（下稱系爭
    車輛）予原告，買賣價金為1,900,000元，原告並已給付定
    金20,000元、價金90,000元予被告。詎契約履行期間尚未屆
    至，被告即不附理由拒不履行系爭合約，亦不返還原告前已
    給付之定金、價金，反指摘原告違約在先，已侵害原告之名
    譽、信用權，且依系爭合約約定若被告違約不賣，應將已收
    定金款項償還原告，縱認系爭合約尚未解除，惟被告已將系
    爭車輛轉售訴外人而陷於給付不能，故以民事辯論意旨狀為
    解除契約之意思表示，被告自應返還原告已給付之定金20,0
    00元、價金90,000元及給付侵害原告名譽、信用權之損害賠
    償20,000元，爰就原告已給付之定金、價金部分先位主張依
    系爭合約之約定、備位主張依民法第226條第1項、第256條
    、第259條第1款、第2款、第203條、第179條，就原告名譽
    、信用權受侵害部分，則依民法第227條之1、第195條第1項
    前段提起本件訴訟等語，並聲明：如前述擴張後訴之聲明所
    示。
二、被告則以：兩造於110年8月20日原約定原告以1,900,000元
    買受系爭車輛，定金為200,000元至300,000元，原告並於11
    0年8月28日給付定金20,000元，原告於110年8月29日表示僅
    能再給付定金90,000元予被告，兩造遂於同日簽立系爭合約
    ，約定尾款須於110年10月20日前結清。詎原告直至110年10
    月20日仍未依系爭合約交付價金，被告方依系爭合約之約定
    沒入原告前已給付之定金，並非被告違反系爭合約不願將系
    爭車輛出賣予原告，且原告違反系爭合約亦致被告受有損害
    110,000元而主張以此抵銷等語，資為抗辯，並聲明：㈠原告
    之訴及假執行之聲請均駁回。㈡如受不利判決，願供擔保請
    准宣告免為假執行。
三、原告主張兩造於110年8月29日簽立系爭合約，約定系爭車輛
    之買賣價金為1,900,000元，原告於110年8月28日給付系爭
    合約之定金20,000元予被告，另於110年8月29日給付90,000
    元予被告等情，業據其提出系爭合約為證（見本院卷第10頁
    ），且為被告所不爭執（見本院卷第68頁），堪信為真實。
四、本院之判斷：
　　原告主張110年8月29日所給付之90,000元係系爭合約價金之
    一部，而因被告拒絕履行系爭合約，故應返還原告所給付之
    定金20,000元及價金90,000元，另因被告拒絕履行系爭合約
    反指原告違反系爭合約亦侵害原告之名譽、信用權等語，為
    被告所否認，並以前詞置辯。故本院應審酌者即為㈠兩造所
    約定系爭合約之定金數額及性質為何？㈡原告依系爭合約、
    解除系爭合約回復原狀或不當得利之法律關係請求被告返還
    前已給付之20,000元、90,000元，有無理由？㈢原告依民法
    第227條之1、第195條第1項前段請求被告賠償因債務不履行
    侵害原告之名譽、信用權所致之損害，有無理由？茲分述如
    下：
　㈠按定金之種類因其作用之不同，通常可分為證約定金、成約
    定金、違約定金、解約定金及立約定金。所謂立約定金係在
    契約成立前交付之定金，用以擔保契約之成立；違約定金為
    供契約不履行損害賠償之擔保，其性質應認為最低損害賠償
    額之預定。經查：
　⒈原告主張110年8月29日所給付之90,000元係系爭合約價金之
    一部，惟為被告所否認。就此系爭合約固約定：「乙方於簽
    訂合約時，交付定金新台幣貳萬元無誤，餘款新台幣000000
    0元」等語（見本院卷第10頁），然觀諸原告所提出兩造間
    通訊軟體LINE訊息紀錄，原告於110年10月15日前某日之下
    午6時57分許傳送：「我忘記價錢多少了」等語，被告則於
    同日下午6時58分許傳送：「190 訂金11 尾款還差179」、
    「合約都有寫」等語，再於110年10月15日下午7時43分許傳
    送：「提醒一下剩五天 有確定什麼時候結尾款過戶嗎」等
    語，原告則於110年10月20日上午9時1分許傳送有「喔嗨唷
    」等語之貼圖（見本院卷第11頁），未見原告就被告所述定
    金數額有異議；再觀被告所提出兩造間通訊軟體LINE訊息紀
    錄，被告於110年9月1日前某日之下午3時45分許以記事本功
    能記載：「8/28 收定2萬元整 8/29 收定9萬元整」等語，
    原告於同日下午8時10分許則傳送：「線好用」、「謝謝」
    等語（見本院卷第42頁），亦未見原告就被告所述定金數額
    有異議，核與兩造不爭執原告於110年8月28日給付系爭合約
    之定金20,000元予被告另於110年8月29日給付90,000元予被
    告等情相合，足見被告抗辯兩造約定之定金為110,000元，
    原告於110年8月29日簽立系爭合約前所給付之90,000元亦為
    定金，兩造間已約定就定金數額直接記載於通訊軟體LINE等
    語屬實。
　⒉又兩造既約定於系爭合約簽立前由原告先給付定金110,000元
    ，就此堪認兩造所約定之定金為擔保契約成立之立約定金，
    然觀諸系爭合約尚約定：「合約成立後，雙方不得違約，若
    甲方（即被告，下同）不賣，應【將】（系爭合約原記載為
    「接」，應係誤繕）已收定金款項償還乙方（即原告，下同
    ），若乙方違約不買，或不能於約定期限內付清餘款，甲方
    得以沒入乙方所付之定金，並收回該車。」等語，堪認兩造
    所約定之定金亦係供契約不履行損害賠償之擔保而兼具違約
    定金之性質。
　㈡按買受人對於出賣人，有交付約定價金及受領標的物之義務
    ；買賣標的物與其價金之交付，除法律另有規定或契約另有
    訂定或另有習慣外，應同時為之；給付有確定期限者，債務
    人自期限屆滿時起，負遲延責任；債務人遲延者，債權人得
    請求其賠償因遲延而生之損害，民法第367條、第369條、第
    229條第1項、第231條第1項分別定有明文。經查：
　⒈原告主張因被告拒絕履行系爭合約，故應返還原告所給付之
    定金20,000元及價金90,000元等語，惟為被告所否認。依系
    爭合約約定：「乙方於簽訂合約時，交付定金新台幣貳萬元
    無誤，餘款新台幣0000000元，應於2021/10/20日前，以現
    金一次付清予甲方。」、「乙方付清餘款後，甲方應立即將
    該車之全部證件交予乙方辦理過戶同時交車」等語（見本院
    卷第10頁），足見兩造就買賣標的物即系爭車輛與其價金之
    交付於系爭合約另有約定應由原告於110年10月20日以前先
    以「現金」給付價金餘款1,880,000元後，再由被告將系爭
    車輛之全部證件交予被告辦理過戶並交付系爭車輛，則衡諸
    汽車辦理過戶須至交通部公路總局各區監理所站窗口辦理，
    而交通部公路總局各區監理所站既為公務機關，其受理汽車
    辦理過戶之時間即為其固定之上班時間自上午8時30分至下
    午5時30分之常情，兩造既約定原告給付價金餘款後，被告
    須立即交付系爭車輛，則兩造所約定原告應給付價金之期限
    ，當係至110年10月20日得以辦理汽車過戶之時即下午5時30
    分止，至為明灼。
　⒉觀諸原告所提出兩造間通訊軟體LINE訊息紀錄，原告於110年
    10月20日上午11時16分許傳送：「等我一下回覆」等語，被
    告則於同日下午4時39分許傳送：「銀行下班了 監理站也要
    了 合約今天到期了」等語，原告於同日下午5時18分許傳送
    ：「你」、「有意要賣嗎」等語，被告則於同日下午5時19
    分許傳送：「都等你兩個月了 是你有意要買嗎？」等語，
    原告於同日下午5時30分許傳送：「我明天會去兌現」、「
    在等一下還有一筆170萬」等語（見本院卷第11至12頁），
    足見原告既於110年10月20日下午5時30分許向被告表示明天
    會去兌現，顯然原告已無從於該日依系爭合約之約定兌換現
    金給付價金餘款予被告，堪認原告並未依系爭合約之約定於
    110年10月20日下午5時30分以前先給付價金餘款予被告，且
    此係可歸責於原告者，則依民法第229條第1項之規定，原告
    既已給付遲延，被告自得依前述系爭合約約定：「若乙方…
    不能於約定期限內付清餘款，甲方得以沒入乙方所付之定金
    」等語及民法第231條第1項之規定請求原告賠償給付遲延所
    生之損害而依系爭合約之約定不返還原告前已給付之定金11
    0,000元。從而被告抗辯原告直至110年10月20日仍未依系爭
    合約交付價金，被告方依系爭合約之約定不返還原告前已給
    付之定金，並非被告違反系爭合約不願將系爭車輛出賣予原
    告，洵屬有據。故原告既違反系爭合約而陷於給付遲延，且
    係可歸責於原告，則原告依系爭合約請求被告返還前已給付
    之定金110,000元，即無理由。
　⒊原告另主張被告將系爭車輛轉售訴外人而陷於給付不能，而
    以民事辯論意旨狀為解除契約之意思表示，縱若屬實，依解
    除系爭合約回復原狀或不當得利之法律關係請求被告返還已
    給付之定金110,000元，亦屬無據。蓋兩造所約定之定金依
    系爭合約之約定既兼具違約定金之性質而作為契約不履行損
    害賠償之擔保，則系爭合約因可歸責於原告之事由致給付遲
    延時，依系爭合約之約定，原告已不得請求返還定金，以此
    作為被告請求可歸責於原告不履行系爭合約之損害賠償，此
    亦為被告保有原告已給付定金之法律上原因，故系爭合約其
    後雖經解除，原告亦無從依解除系爭合約回復原狀或不當得
    利之法律關係請求被告返還。
　㈢債務人因債務不履行，致債權人之人格權受侵害者，準用第1
    92條至第195條及第197條之規定，負損害賠償責任；不法侵
    害他人之身體、健康、名譽、自由、信用、隱私、貞操，或
    不法侵害其他人格法益而情節重大者，被害人雖非財產上之
    損害，亦得請求賠償相當之金額，民法第227條之1、第195
    條第1項前段固分別有所明定。又名譽權係以在社會上所享
    有之品德、聲望或信譽為內容之權利，係對人之社會上評價
    ，信用權則係以經濟活動上之可靠性或支付能力為內容之權
    利，係對人之經濟上之評價。侵害名譽權或信用權，係指主
    張或散布不實事項，或輕信他人之言，未經合理查證而為散
    布不實事項，致他人在社會上、經濟活動上之可靠性或支付
    能力受到負面之評價而言，故名譽權與信用權是否確有受侵
    害，應以客觀上社會之評價而論，至於被害人主觀上之感受
    ，並非認定之標準。經查，原告主張因被告不履行系爭合約
    出賣系爭車輛予原告，被告傳送予原告之訊息有侵害原告之
    名譽、信用權云云，並提出兩造於通訊軟體LINE之訊息紀錄
    為證（見本院卷第11至13頁），然原告既未主張被告於通訊
    軟體LINE傳送予原告之訊息有散布而使他人得以共見共聞之
    情形，則於兩造間就被告所傳送予原告之訊息，依前揭說明
    自難認有何侵害原告名譽、信用權之虞，故原告以前揭主張
    而依民法第227條之1、第195條第1項前段請求被告應給付損
    害賠償20,000元，並無理由，應予駁回。
五、綜上所述，原告依系爭合約之約定、民法第226條第1項、第
    256條、第259條第1款、第2款、第203條、第179條，請求被
    告給付110,000元，及自110年8月29日起至清償日止，按年
    息5%計算之利息，另依民法第227條之1、第195條第1項前段
    ，請求被告給付20,000元，及自起訴狀繕本送達之翌日起至
    清償日止，按年息5%計算之利息，為無理由，應予駁回。至
    原告假執行之聲請，因其訴遭駁回而失所附麗，應併予駁回
    。
六、本件事證已臻明確，兩造其餘攻擊防禦方法，經本院審酌後
    ，認與判決之結果不生影響，爰不逐一論述，附此敘明。
七、訴訟費用負擔之依據：民事訴訟法第78條。　　
中　　華　　民　　國　　111 　年　　10　　月　　7 　　日
                  桃園簡易庭  法  官  陳柏嘉
以上為正本係照原本作成。
如不服本判決，應於送達後20日內，向本院提出上訴狀並表明上
訴理由，如於本判決宣示後送達前提起上訴者，應於判決送達後
20日內補提上訴理由書（須附繕本）。
如委任律師提起上訴者，應一併繳納上訴審裁判費。   
中　　華　　民　　國　　111 　年　　10　　月　　7 　　日
                              書記官  石曉芸